最高法院刑事判決　　　　　　　　　　　　　　　九十三年度台上字第三五七六號
　　上　訴　人　甲○○
右上訴人因偽造文書案件，不服台灣高等法院高雄分院中華民國九十二年七月三十一
日第二審更審判決（九十一年度上更(二)字第二五號，起訴案號：台灣高雄地方法院檢
察署八十五年度偵字第一九六六八、二０七九六、二三０一七號），提起上訴，本院
判決如左：
　　主　文
上訴駁回。
    理  由
按刑事訴訟法第三百七十七條規定，上訴於第三審法院，非以判決違背法令為理由，
不得為之。是提起第三審上訴，應以原判決違背法令為理由，係屬法定要件。如果上
訴理由狀並未依據卷內訴訟資料，具體指摘原判決不適用何種法則或如何適用不當，
或所指摘原判決違法情事，顯與法律規定得為第三審上訴理由之違法情形，不相適合
時，均應認其上訴為違背法律上之程式，予以駁回。本件上訴人甲○○上訴意旨略稱
：(一)、原審訊問共同被告何萬坤：「你到現場去測量有沒有地下室？」答稱：「我沒
有注意，我只在外面我沒有進去屋內，有沒有地下室我不知道」，原審另問：「你沒
有看，為何記載本建物是四層樓之建物？」答稱：「我是依照使用執照設計圖轉繪的
」等情，足見使用執照與設計圖是四層樓建物，其與原判決所認定之事實不同，而上
情與上訴人是否有本件犯行攸關，原審就上情未予調查釐清，於法有違。(二)、依證人
即建築師江英三所供述之內容，參酌建築技術規則設計施工編第一章第一條第三款之
規定，本件如原判決事實欄所載之建物其施工完全合法，則上訴人至現場履勘時，縱
現場有回填不盡完全之情形，上訴人所為亦僅屬行政過失。建商於上訴人履勘之前確
有回填側土，彼等於事後再將回填之土挖除，使建物外觀形成四層樓透天厝，亦非因
上訴人之行為所致，上訴人不知本件建物有何違法之處，並已告知建商應補實側土及
補送相片，所為並無違反法令之處，原審未詳細斟酌上情，而為不利上訴人之認定，
於法有違等語。
惟查原判決認定上訴人有原判決事實欄所載之共同行使公務員明知為不實之事項，而
登載於職務上所掌之公文書，足以生損害於公眾犯行，係以訊據上訴人坦承：伊於民
國七十九年五月間至如原判決事實欄所載建物現場勘驗時，業者代理人先前所提出建
照申請文件已附有現場照片，伊至現場時發現基地地面磚塊凌亂未整平等情是實。上
訴人雖辯稱：伊發現上情時即要求業者代理人須清理完畢，重新照相後補送，業者後
來補送之相片顯示地面已經清理完畢，伊不知業者係以翻拍相片瞞混等語。然依上訴
人及證人江英三所供述之內容，參酌卷附建築物竣工相片所顯示之情形，堪認本件建
築係利用地基較臨地為高，為求施工方便，於開挖地下室時，將該建地地基向下剷除
約一點四公尺，該建物地下室即由剷除後之地基面興建，於建物興建完成，核發使用
執照審查前，依預定計劃應再將土方回填於二排建物之間及周邊，儼成地上三層樓附
建地下室之外觀。然上訴人前往現場勘查時，前開建物雖有地下室外觀，但因回填土
方未確實，致有建物一樓通往基地地面樓梯底部係懸空或與地面未密接，基地地面仍
呈現凌亂之情形。依上訴人、證人顏天惠、張陳淑敏、江英三所供述之內容，參酌高
雄縣政府建設局九十一年十二月十八日九一建局管字第０九一一０三三三三四號函、
法務部調查局八十五年十月十二日陸七字第八五一二０三０九號鑑定通知書所載內容
，及經原審勘驗竣工照片結果，堪認張飛雄明知有上開不符驗收標準之情形，而以翻
拍或將地面塗抹成平坦之方式變造竣工照片情事。依高雄縣政府建設局八十九年三月
十七日八九建局管字第ＤＡ００三七０八號函所載內容，及上訴人於申領建物使用執
照文件上係蓋七十九年五月十日期日戳章等情，堪認張飛雄於申領建物使用執照時已
附有竣工相片，上訴人於承辦該申請案時並攜上開照片至現場對照。上訴人既以前開
竣工相片與現場建物核對，當知竣工相片有上開變造情形，意猶予收受蓋章存證，上
訴人辯稱：上開相片係張飛雄於現場勘驗後補送，伊看不出有變造情形云云，核與調
查所得事證不符，不足採信。上訴人負責審核建築物使用執照業務多年，其對於審核
業務應至為嫻熟，其至本件工地現場勘驗時，已發現地面磚塊凌亂及地面凹陷不平，
且部分基地地面通往一樓之樓梯底懸空或未密接，基地地面環境尚未整理完畢等情，
竟無視陳榮振、張飛雄所附之竣工相片部分係屬變造，仍在其職掌之「使用執照審查
表」中審查項目第十項「基地環境是否整理完畢」之審查結果欄打「０」予以認可，
並蓋上「審查結果合格擬准予發照」戳章，同時簽具簡便行文表，在主旨第一項登載
「使用執照申請乙案，經查尚無不合，准予發照」之不實事項後，並進而層報審核通
過，而於同（五）月十日違法核發七九高縣建局建管字第四九八八號使用執照，均足
生損害於高雄縣政府建設局對於建物管理之正確性。上訴人否認辯稱各語係屬事後卸
責之詞，不足採信等情，予以綜合判斷。因而撤銷第一審關於上訴人部分之判決，改
判論處上訴人共同行使公務員明知為不實之事項，而登載於職務上所掌之公文書，足
以生損害於公眾罪刑。業已說明其所憑之證據及其認定之理由，從形式上觀察，並無
違背法令之情形。而按證據之取捨與證據之證明力如何，均屬事實審法院得自由裁量
、判斷之職權；苟其此項裁量、判斷，並不悖乎通常一般之人日常生活經驗之定則或
論理法則，又於判決內論其何以作此判斷之心證理由者，即不得任意指摘其為違法
，而據為提起第三審上訴之合法理由。原判決綜合前述各項證據資料，認定上訴人確
有前揭犯行，乃其採證職權之合法行使，不容任意指為違法。上訴意旨未依卷內資料
而漫事指摘，並非有據。又刑事訴訟法第三百七十九條第十款所謂應調查之證據，係
指該證據與待證事實有重要關係，在客觀上應予調查者而言。原判決就共同被告何萬
坤部分為無罪之諭知，係以經調查結果堪認何萬坤辯稱：伊係依台灣省各縣市辦理建
物所有權第一次登記簡化測量作業實施要點規定，逕行就使用執照附圖轉繪建物平面
圖，僅依法測量建物之位置而已，用以查明有無越界建築之情形，無須測量建物之各
樓層之面積等語係屬事實（原判決理由欄貳、三、四、(一)）。上訴意旨(一)擷取原審訊
問何萬坤內容之片段，任意為有利於己之推論而指摘原判決不當，並非有據。且縱就
上訴意旨(一)所載部分再為調查，亦非能為有利上訴人之認定，尚不得任意指摘原審有
應調查之證據而未予調查之違法。況原審於最後審判期日調查證據完畢開始辯論前，
審判長問上訴人尚有何證據請求調查，上訴人答稱：「無」（原審卷第五四三頁）。
而本院為法律審，上訴人在本院又為此爭執，自非依據卷內資料執為指摘之合法上訴
第三審理由。上訴意旨置原判決之論於不顧，徒憑己見，為事實上之爭辯，難謂已
符合首揭法定上訴要件，其上訴違背法律上之程式，應予駁回。
據上論結，應依刑事訴訟法第三百九十五條前段，判決如主文。
中　　　華　　　民　　　國　　九十三　　年　　　七　　　月　　 十五 　　日
                              最高法院刑事第三庭
                                  審判長法官  董　明　霈
                                        法官  林　茂　雄
                                        法官  張　祺　祥
                                        法官  陳　世　淙
                                        法官  洪　佳　濱
      右正本證明與原本無異
                                              書  記  官
中　　　華　　　民　　　國　　九十三　　年　　　七　　　月　　二十二　　日
                                                                        Ｌ
